臺灣高等法院臺南分院刑事判決　　　　　九十一年度上更(一)字第二二五號　　Ｇ
　　　上　訴　人
　　　即　被　告　己　○　○
　　　右　四　人
　　　選任辯護人　林　幸　慧
右上訴人因妨害自由案件，不服臺灣嘉義地方法院八十八年度訴字四一號中華民國八
十八年八月三十日第一審判決（起訴案號：臺灣嘉義地方法院檢察署八十七年度偵字
第七○一五號、八十七年度偵緝字第一九九號），提起上訴，判決後經最高法院發回
更審，本院判決如左：
      主      文
原判決撤銷。
己○○、壬○○共同以非法方法，剝奪人之行動自由，己○○處有期徒刑月，壬○○處有期徒刑伍月，如易科罰金，均以佰元折算壹日。
庚○○、戊○○、丙○○均無罪。
      事      實
一、己○○（其妻王幸悅為嘉義縣縣議員）於民國八十七年四月初，居間介紹甲○○
    （按其應稱呼己○○為堂姊夫）向陳阿寶等地主購買坐落嘉義縣六腳鄉○○段六
    南小段六○七號等七筆土地之耕土，總價以新台幣（下同）三百萬元成交，俾供
    甲○○挖土方販售營利，詎買賣契約書內其中一筆買賣標的坐落同段五七○號土
    地遭刪除，影響甲○○之獲利，甲○○乃要求己○○協助向地主爭取並同時辦理
    其他有關土方開挖之行政手續，並承諾將來賺錢讓己○○分紅，嗣甲○○經己○○指示進行開挖土方，己○○並多次請求甲○○應給予分紅，幾經協調後，甲○○同意給與八十萬元充當仲介費，便簽發其妻王癸○○（現已離婚）所有之支票
    二張（付款人為嘉義縣新港鄉農會，一張票載日期八十七年九月十九日，面額三
    十萬元，另一張票載日期八十七年九月二十九日，面額五十萬元）給己○○收執
    ，其中面額三十萬元之支票已兌現，面額五十萬元之支票則事後轉交由壬○○向
    他人調現，後因開挖耕土之工程遭遇嘉義縣六腳鄉公所及警察人員阻止，未能繼
    續動工，甲○○便與己○○聯絡表示因挖土工作已停工，五十萬元部分不能支付
    等語，己○○表示知情，並請甲○○暫時休息，詎上開五十萬元之支票故意轉交
    壬○○向他人調現，屆期跳票後，己○○即透過壬○○多次找甲○○出面處理未
    果，己○○與壬○○乃共同基於非法剝奪人行動自由之犯意聯絡，四處查詢甲○○下落，迨於八十七年十一月十四日下午三時許，甲○○在嘉義縣民雄鄉○○路
    大發重機修配場送修機械時，為壬○○尋獲，壬○○乃與庚○○二人，於同日下
    午四時許，偕同甲○○至己○○位於嘉義縣新港鄉○○路二二九號住處（兼服務
    處），斯時在家之己○○質問甲○○就五十萬元跳票之餘款如何處理，甲○○解
    釋因土方無法繼續開挖而未能兌現，己○○為催討債務即以加害生命之事，向甲○○恐嚇稱：解釋沒用，伊現在就要錢，晚上十一點之前要準備好，不然就送去
    給臺中黑道處理，且今天晚上十一時許，不處理妥當，休想活著回去，如被送去
    臺中讓臺中兄弟處理的話，最輕也會斷手斷腳等語，使甲○○心生畏懼，致生危
    害於安全，並要求甲○○打電話回去請其妻王癸○○攜帶存摺前來，甲○○不得
    已便打電話請其妻王癸○○於當日下午四時三十分許，攜存摺到己○○住處，因
    存摺內無錢，己○○復要求甲○○簽寫挖土機之讓渡書，並要求王癸○○回去籌
    錢，王癸○○於同日晚上八時許攜印鑑再回到己○○住處，便發現甲○○臉上已
    有遭毆傷之痕跡，其後己○○則要求王癸○○聯絡親戚朋友借錢，隨後己○○乃
    指派一不詳姓名之成年男子開車載王癸○○回家，王癸○○回家後，假藉要在房
    內找東西有隱私為由，要求該男子在臥房外之客廳等候，王癸○○便利用該空檔
    找出一張名片並在背面書寫「快打電話保安隊」藏在手上，於出門時趁該男子不
    注意之際，將該求救名片塞給當時正在客廳看電視尚未發覺異狀之兒子王駿偉，
    後於晚上約十時許與該男子回到己○○住處，並被要求打電話聯絡借錢，當時在
    場且同有犯意聯絡之壬○○復經由己○○之示意，將甲○○拖到廚房內連續加以
    毆打，甲○○受毆打後，受有頭皮血腫、顏面瘀傷及腹部鈍挫傷等傷害（傷害部
    分業據撤回告訴，已不另為不起訴處分），並因受暴身疲力盡而靠牆斜坐在廚房
    地上。嗣因王癸○○第一次拿存摺離家時有向其子王駿偉表示要至己○○住處，
    於第二次返家將求救名片交給王駿偉時，王駿偉始得知悉案發地點而於八十七年
    十一月十四日晚上十一時許至嘉義縣警察局民雄分局（下稱民雄分局）南港派出
    所報案，經該所轉報民雄分局刑事組，由組長王宏進於八十七年十一月十五日凌
    晨零時二十分許，率隊至上揭己○○嘉義縣新港鄉○○路二二九號住處，救出甲○○二人。
二、案經甲○○訴由民雄分局報請臺灣嘉義地方法院檢察署檢察官偵查起訴。
      理      由
壹、被告己○○、壬○○部分：
一、訊據上訴人即被告己○○、壬○○對於右揭事實，被告己○○坦承有於右揭時間
    居間介紹告訴人甲○○購買耕土，並取得面額三十萬元（已兌現）及五十萬元支
    票兩張之介紹費，其中面額五十萬元之支票轉交由壬○○向他人調現等事實，被
    告壬○○坦承於八十七年十一月十四日下午三時許，偕同告訴人甲○○至被告己○○服務處談五十萬支票未兌現之解決方法，處理過程中有發生口角，並動手打
    告訴人甲○○等情，惟二人均否認有剝奪告訴人甲○○行動自由之犯行，被告己○○辯稱：其將告訴人甲○○交付之面額五十萬元支票，轉給被告壬○○去調現
    ，惟因該支票屆期跳票，被告壬○○乃找告訴人甲○○至其服務處協調，八十七
    年十一月十四日當天因另有約人談事情，所以被告壬○○與告訴人甲○○自己在
    談，並沒有注意他們，亦未授意被告壬○○等人毆打告訴人甲○○，且當時是向
    告訴人甲○○講說：是你要自己處理或是由臺中的地主處理等語，並不是對告訴
    人甲○○講說：要送你到臺中給黑道處理的話，其當時是聽到客廳中有爭吵聲，
    發現被告壬○○要打告訴人甲○○，便幫忙勸架，中途其叫告訴人甲○○進去裡
    面，如果其要打告訴人甲○○為何要帶他去其家云云；被告壬○○辯稱：因告訴
    人甲○○所簽發面額五十萬元支票跳票，當天在大發重機修配場看見告訴人甲○○，乃要求告訴人甲○○至被告己○○家中談解決方法，處理過程中有發生口角
    ，並動手打告訴人甲○○，但並無妨害告訴人甲○○自由之行為云云。
二、經查：
（一）告訴人甲○○於警訊時指稱：「於年月日下午時分許，在民雄鄉○○路大發重機修配場內，由壬○○持槍（黑色）與庚○○率六、七名人員，至
      修配場內，：：：，壬○○持槍朝我頭部敲打一下後，庚○○等六、七名人，
      便開始朝我一陣拳打腳踢，我便躺在地上，即被六、七名人強押至新天王星（
      深綠色）車內，另有一輛車子在後面，直押至己○○家（約同年日下午時）
      客廳內，由己○○問我說現在如何處理，我告訴己○○說，因為土場不合法，
      我未能進入挖土所以沒辦法處理，己○○又說我只要錢，不管你如何處理，：
      ：：事後己○○叫我打電話回家叫我太太王癸○○把家內之存款簿拿來給他，
      己○○又當著十幾位小弟面前告訴我說，如果我今天晚上時許，不處理妥當
      時，休想活著回去，且被送去臺中讓臺中兄弟處理的話，最輕也會斷手斷腳等
      語，：：：由壬○○強押我至己○○家房後房間內，限制我行動自由，並由
      戊○○在房間門口監控我的行動，且不時分批進來房間毆打我，：：：直至警
      方於年月日深夜時分，至己○○家新港鄉○○路二二九號後面救出
      我為止。」「因為己○○於年４月初介紹乙筆耕土買賣給我，我有告知他說
      如果有賺錢會分一點紅給他，：：：我一直告訴己○○只能籌出新台幣捌拾萬
      元，所以己○○能接受，讓我開出兩張支票（面額參拾萬元及伍拾萬元），因
      為參拾萬元於年９月日有兌現，９月日伍拾萬元不能兌現，所以才會於
      今天年月日時分許，叫壬○○帶六、七人至修配場持槍強押我至己○○家要我處理。」等語（見警卷第十二頁背面至第十三頁背面）；於偵查中
      指稱：「己○○就介紹一個地主陳阿寶跟我認識，說他有土要賣就由陳阿寶的
      先生跟我在己○○家談以三百萬元成交，並當場簽了耕土買賣契約，：：：隔
      天己○○拿買賣契約給我時我發現土地部分有部分（即五七○地號）被畫掉，
      我跟己○○反應，說少了該土地我會損失很多，他有說要幫爭取回來，當時我
      跟他說有關挖土的行政手續請他幫忙，我賺錢挖完後我會給他吃紅，但沒有說
      多少錢。隔天叫我去動工，：：：後來我有停一段時間沒有去挖，他叫我可以
      繼續挖，我挖了三、四天，派出所就跟我說不合法我就停工，我打電話給他，
      他說他已經擺平了叫我繼續挖，我又繼續去挖，：：：他們來了好幾次我不堪
      其擾，就直接去找他，並跟他說工程不是很順利而且不合法，是否等我挖完後
      再分紅給他，他說不行，我才跟他說等我完工後你要多少我能力範圍內我就給
      他，他說現在就要，要一百萬元，我就跟他說只要他擔保我挖的沒事一切順利
      而且被塗掉的五七○號土地給我挖的話我就給他八十萬元，他說好，但要現金
      ，我跟他說沒有現金，我開兩張票給他，是當天開的，票期是9.及9.
      （票主是我太太）一張是三十萬元另一張是五十萬元，結果我動工三、四天派
      出所及鄉公所人員來說不能動工，派出所跟我說要把機械運走，我不得已就將
      機械運走，我打電話給己○○剩的五十萬元不能給他，因為我現在已經停工了
      （當時三十萬元已兌現）他說好，叫我暫時休息，後來那五十萬元的支票到期
      那天下午３點多壬○○就帶了兩個人到我家問我票款為何不去付，壬○○要求
      我跟他到己○○家，我跟他說讓我把事情交待好，六點可以過去，壬○○就說
      他要等到六點，那我就打電話請我公司開怪手的司機過來壯膽，壬○○看情形
      ，就先回去，並說我六點沒去以後自己負責，他走後我就離開家不敢去，也不
      敢回家，他們一直打電話恐嚇我並到我家找我，後來在11.下午３點多，我
      有機械在民雄的大發重機修理場修理我在那邊被壬○○他們截到，壬○○進來
      就拿一把槍的槍柄敲我頭，並有好幾個人打我就把我押到己○○的家，到後他
      問我跳票的事情如何處理，我解釋給他聽，他說解釋沒有用，我現在就是要錢
      ，並跟我說晚上點前要準備一百八十萬元不然要送我到台中給黑道的處理，
      ：：：我跟他說家裡沒有現金，他要求叫我打電話說給我太太帶存摺過來並問
      我還有多少車及挖土機，我太太來後存摺就被他們拿去了，並脅迫我簽怪手的
      讓渡書給他我被逼迫簽給他，後來又有一批年輕人一進門就用腳踢我及拿機子
      打我當時是只有我在場，因我太太拿存摺來後，被己○○要求回去籌錢，所以
      不在場，打完後就把我拖進房後面的一間暗房有四個人輪流打我及講話恐嚇
      我說台中的黑道很恐怖去就沒有辦法回來，他們就打電話要我叫我太太拿我的
      印鑑章過來，就把我拖到客廳的沙發上，後來我太太拿印鑑來了，己○○跟壬○○示意又拖我到房繼續用手及球棒打我，打完不久警察就來了。」等語（
      見偵查卷第十八頁正面至第二一頁正面），告訴人甲○○於警訊時及偵查中之
      指訴雖稍有誇張，然其指訴被告壬○○有毆打他，被告己○○有恐嚇他，且其
      於八十七年十一月十四日下午四時許，被帶至被告己○○住處後，一直到同年
      月十五日凌晨零時二十分許，警方據報至被告己○○住處救出為止，共有八小
      時多，告訴人之行動自由均遭控制，雖告訴人甲○○之妻告訴人王癸○○於警
      訊時及偵查中之指訴亦稍誇張（見警卷第十五頁至第十七頁、偵查卷第二一頁
      背面至第二三頁、第二五頁背面），惟其於警訊時及偵查中指訴之情節，與告
      訴人甲○○於警訊時及偵查中指訴之情節大致相符，並經證人即告訴人甲○○
      、王癸○○之子王駿偉於原審調查時證稱：其母親王癸○○確實將載有「快打
      電話保安隊」名片交給他求救等語（見原審卷第一七九頁正面），復有求救名
      片一張附於偵查卷（第三十五頁）、嘉義基督教醫院出具之告訴人甲○○診斷
      證明書一份附於警卷（第二四頁）及扣案之告訴人甲○○當時所穿遭毆打後沾
      有血跡之上衣一件可資佐證。而證人即民雄分局刑事組組長王宏進於偵查中證
      稱：「（本件受理經過？）、、凌晨零時許，我的組員跟我聯絡說有人
      被人虜（擄）人勒索，該事件是南港派出所受理，我們組員查證後向我回報說
      報案人王駿偉的父母可能在己○○家，我就帶兩個偵查員趕過己○○家，我到
      那邊時客廳有五個人有壬○○、庚○○、丙○○、己○○及一位不知姓名的人
      、王癸○○也在場，我就問己○○甲○○有無在這裡，己○○都不講話，問了
      幾次後，王癸○○說人在裡面，我就跟己○○講要進去看看，王癸○○起來帶
      路我們到房時門打開就看到甲○○坐在地上斜靠在墻壁上，戊○○就面對面
      坐在椅子上在甲○○的前面，我先查證戊○○的身分後，我們就帶甲○○出來
      並問他誰打他，他說庚○○、壬○○、戊○○、丙○○四人打他，後來我們就
      把他們四個人帶走，己○○跟他太太一直不讓我們帶走他們（阻止），我們等
      到支援警力到後才帶走他們，當時甲○○沒有馬上指證己○○他們，所以沒有
      帶走己○○，我們到現場時己○○太太是在樓上不在樓下，我們要帶那四個人
      走時她才下樓，己○○並說我要帶走那四個人，要讓我報告寫不完。」「（你
      到場時甲○○的情形？）我到場時發現甲○○臉部有傷已經腫起來了，我要把
      他扶起來時他根本站不起來。」「（問：己○○太太當時有講什麼話？）她並
      沒有講什麼脅迫的話，只是跟我說帶人走只是為了升官一直數落甲○○的不是
      。」等語（見（見偵查卷第二三頁背面、第二四頁）；復於本院上訴審調查時
      為相同之證述（見本院上訴審卷第九○頁正、背面），再觀諸上開之診斷證明
      書記載告訴人甲○○頭皮血腫、顏面瘀傷、腹部鈍挫傷及告訴人甲○○所穿著
      之上衣衣袖被拉扯破裂，明顯係遭人圍毆及多次毆打所致。又告訴人甲○○自
      八十七年十一月十四日下午四時許至翌日凌晨零時二十分經警救出為止，其期
      間長達八個多小時在被告己○○，而被告己○○則自始在家，加以本案與告訴
      人甲○○存有債務糾紛之人僅係被告己○○（詳後述），就常理言，與屋主被
      告己○○存有債務糾紛之告訴人甲○○在屋主住屋長時間遭留置並多次毆打成
      傷，且被發現時係倒靠在屋主廚房地上，如謂全程在場之屋主毫不知情而與本
      案無涉，實與事理相悖，被告己○○與本案應有相當之牽連。況依證人王宏進
      上開之證述，可知告訴人甲○○被救出當時，已係凌晨半夜，且因長時間遭留
      置施暴之故，無法站立，而其妻告訴人王癸○○亦同在現場，加以被告己○○
      為告訴人甲○○之堂姊夫（見偵查卷第十八頁正面），告訴人甲○○與被告己○○彼此間復有親戚關係，衡諸常情，被告己○○或告訴人王癸○○理應迅將
      告訴人甲○○帶離現場送醫或在屋內提供適當場所予以照護，實無可能任令告
      訴人甲○○倒靠在廚房地上，顯見告訴人二人於警訊時及偵查中所指稱告訴人
      甲○○有遭在場之被告己○○及壬○○傷害、恐嚇並限制行動自由而不敢離開
      等語，確屬實情。
（二）告訴人甲○○於本院上訴審調查時寫給本院信函稱：「由民雄回到新港的時候
      ，是我自己開車去：：：到理事長（指被告己○○）家之後因理事長在談事情
      ，就先在客廳坐，我就先跟壬○○談債務的問題如何處理，等有結論之後我就
      叫我太太（指告訴人王癸○○）拿電話簿來找我朋友的電話（跟他借支票），
      由於一時聯絡不到，時間拖長，引起糾紛壬○○出手打我，被理事長架開，後
      來我太太到場時，看到我身上有傷，一時緊張害怕才會報警，但綜觀此事乃純
      屬誤會，理事長乃是我的長輩，在此事件當中擔任的角色是調解人，事因出自
      於壬○○與我之間之五十萬元票據糾紛，在調解過程之中，時間拖長，因為我
      一時連絡不到我朋友，加上言語衝突，才會發生打架，實際上乃單純的債務糾
      紛，被告等並無控制我行動上自由，一切純屬誤會：：：」云云（見本院上訴
      審卷第六六頁），與前開所述，顯有不同，惟經告訴人甲○○事後於本院上訴
      審調查時到庭指稱：「（你在警訊、偵訊之供述是一樣，而你在原審及本院（
      上訴審）之信函寫的是單純的債務糾紛，是否有誣告情事？）信函是他們寫好
      打草稿叫我（照）寫的，他（指被告告己○○）是我堂姐夫，我不想告他，也
      不想追究事情，我答應替他們說好話的，好好做事。」「（你在警訊之供述是
      否實在？）是照實說的。」「當時的情形是否如警訊說的一樣？）是的。」等
      語（見本院上訴審卷第九一頁正面），於本院上訴審調查時亦與警訊及偵查中
      為相同之證述（見本院上訴審卷第九一頁正面至第九二頁正面），是尚難以前
      開信函為被告己○○、壬○○有利之證據。參諸被告己○○於偵查中供承：「
      我有介紹甲○○向陳阿寶買耕地，當時有談好要給我仲介費，他最後有開兩張
      支票共八十萬元，說是要給我仲介費，其中有三十萬元的支票有兌現，五十萬
      元未兌現」「甲○○給我的五十萬元支票我拿給壬○○去借人轉現金，壬○○
      是向一位姓朱的調現，至於壬○○拿那張支票是請他去調的或是他個人須要錢
      借去調現，現已忘記」等語（見偵查卷第一一○頁正、背面、第一一二頁正、
      背面）及被告壬○○於偵查中亦供承：「是己○○拿五十萬元支票給我去借錢
      ，是己○○說要拿票去換錢。」等語（見偵查卷第一三二頁背面），綜觀前開
      各情，被告己○○供承告訴人尚欠其五十萬元，而係被告己○○拿告訴人所簽
      發五十萬元之支票要被告壬○○去調現，顯見係被告己○○與告訴人甲○○間
      之糾紛，復迭據告訴人甲○○指稱係與被告己○○有前開支票之債務糾紛，與
      被告壬○○無債務關係，是被告己○○於本院上訴審辯稱：「壬○○於取得五
      十萬元支票向他人調現，因甲○○故意不使支票兌現，壬○○因而對甲○○心
      生不滿乃人情之常。」云云，及前開信函所述係與被告壬○○債務糾紛，顯非
      實在，亦足見告訴人甲○○所述係依被告等人所寫草稿抄錄應屬可採。又被告
      己○○於本院上訴審辯稱：「警方於訊問壬○○與被害人夫婦是何關係？有何
      『仇隙』？顯見警方於辦案時即有先入罪之故意。」云云，然查警方係於先問
      告訴人人甲○○及王癸○○之後，因告訴人二人之供述對於被告壬○○不利，
  始問該語，讓被告壬○○澄清是否因與被害人有『仇隙』而故意陷害，反係警
      方讓被告壬○○有利之供述，被告己○○以此語即認警方故意羅織入罪，顯有
      誤解，且觀之告訴人甲○○、王癸○○於偵查中所指訴情節尚比警訊時所指訴
      為詳盡自明（見偵查卷第十八頁至第二十三頁、第二十五頁背面）。
（三）被告己○○與告訴人甲○○彼此間因介紹購買耕土之故，雙方存有仲介費未付
      清之糾紛等情，已為其二人所是認，並有耕土買賣契約影本一份（見偵查卷第
      四十九頁、第五十頁）、新港農會票號ＦＡ0000000號及000000
      0號支票存根影本二張（見偵查卷第三十七頁、第三十八頁）在卷足憑，且被
      告壬○○於原審審理時亦供稱告訴人人甲○○並未向其借款，該五十萬元支票
      係被告己○○轉交給他調現等語（見原審卷第四十八頁、第一六九頁），徵諸
      前述被告己○○於偵查中供稱：「因甲○○給我的五十萬元支票，我拿給壬○○去借人轉現金，壬○○是向一位姓朱的調現，至於壬○○拿那張支票是我
      請他去調的或是他個人須要用錢借去調現的，我已經忘記了。」等語（見偵查
      卷第一一二頁正、背面），足認被告壬○○於警訊及偵查中辯稱：本案起因係
      甲○○於八十七年九月初向其借了五十萬元，言明一個月還錢而未還，其約告
      訴甲○○在被告己○○家商談調解債務之事情云云（見警局卷第三頁、偵查卷
      第七頁），為不實在。顯見本案真正與被害人甲○○有金錢糾紛之人係被告己○○，而非被告壬○○。
（四）證人蔡長宏、林清峰二人雖於原審調查證稱：八十七年十一月十四日晚上均有
      到被告己○○住處調解有關證人蔡長宏倒會事件，證人蔡長宏約於當晚六時三
      十分許至被告己○○住處，證人林清峰則係於當晚八時三十分至九時許至被告
      己○○住處等語，惟證人林清峰於原審調查時證稱：其約十點多離開等語（見
      原審卷第八四頁正、背面）；被告蔡長宏於原審調查時亦證稱：在服務處內有
      看到告訴人甲○○，約於當晚十時四十分許，因看到他們在吵架而離去等語（
      見原審卷第八四頁、第八五頁），故上開證人僅得證明當晚確有其他人出入被
      告己○○服務處而已，縱然證人蔡長宏於原審調查時證稱：告訴人甲○○確係
      坐在沙發上休息云云（見原審卷第八五頁正面），但甲○○係因懾於被告己○○等人之言語恫嚇，而被帶至被告己○○服務處，並命其妻即告訴人王癸○○
      想辦法向他人調借資金，是其行動自由顯已遭受剝奪無疑，縱使告訴人王癸○○在籌措資金過程中，未立即向警局或其他單位求援，仍不影響被告己○○及
      壬○○犯罪行為之成立。又告訴人甲○○遭剝奪行動自由過程中並非持續遭受
      毆打，且上開證人蔡長宏於當天晚上十時四十分以前離去，告訴人甲○○、王
      癸○○二人則係遲至八十七年十一月十五日凌晨零時二十分許，始獲救援，而
      在證人蔡長宏於十點四十分離去後，至警方到場時，在此一點多中期間僅被告
      林茂勝、壬○○等人及告訴人二人在場外，並無他人在場，何以被告己○○不
      知情，參諸證人王宏進前開所證於警方到現場問被告己○○有關告訴人甲○○
      是否在此，問數次均不予置理等情，被告己○○不知情，顯有背常情。而證人
      蔡長宏、林清峰二人本身有其他事件正在調解，則其等並未目睹全程甚明，故
      難憑上開證人之證詞，遽為有利被告林茂勝、壬○○之認定。
（五）綜上所述，足見被告己○○、壬○○均有剝奪人行動自由之犯行，其等所辯均
      係畏罪卸責之詞，不足採信，事證明確，被告己○○、壬○○犯行均堪認定。
三、核上訴人即被告己○○、壬○○所為，均係犯刑法第三百零二條第一項之剝奪人
    行動自由罪，又按刑法第三百零二條之剝奪他人行動自由罪，原包括私禁及以其
    他非法方法剝奪人之行動自由而言，所謂非法方法，當包括強暴、脅迫等情事在
    內，本件妨害自由過程中，造成告訴人人甲○○之輕傷，應為強暴脅迫之當然結
    果，不另論罪；又被告壬○○等人將告訴人甲○○帶至被告己○○服務處後，被
    告己○○於剝奪告訴人甲○○行動自由行為持續中，向其恐嚇稱：：解釋沒用，
    伊現在就要錢，晚上十一點之前要準備好，不然就送去給台中黑道處理，且今天
    晚上十一時許，不處理妥當，休想活著回去，如被送去台中讓台中兄弟處理的話
    ，最輕也會斷手斷腳等語，此項恐嚇行為自屬包含於妨害行動自由之同一意念之
    中，縱其所為，合於刑法第三百零五條之恐嚇危害安全之情形，仍應視為剝奪行
    動自由之部分行為，而不另論罪（參照最高法七十四年臺上字第三四○四號判例
    ），公訴人認被告己○○、壬○○另涉犯刑法第三百零五條恐嚇危害安全罪云云
    ，容有誤會。被告己○○與壬○○對於剝奪告訴人甲○○行動自由之犯行，有犯
    意聯絡及行為分擔，均為共同正犯。
四、原審認被告己○○、壬○○罪證明確，予以論罪科刑，固非無見，惟查（一）被
    告壬○○、庚○○與被害人甲○○於八十七年十一月十四日下午下午四時許，至
    被告己○○位於嘉義縣新港鄉○○路二二九號住處（兼服務處）並未強押，原審
    認為「於八十七年十一月十四日下午三時許，甲○○在嘉義縣民雄鄉○○路大發
    重機修配場送修機械時，為壬○○尋獲，壬○○乃與有犯意聯絡之庚○○二人，
    於同日下午四時許，強押甲○○至己○○位於嘉義縣新港鄉○○路二二九號住處
    （兼服務處）云云，與事實不符，即有未洽。（二）被告庚○○、戊○○、丙○○並未對被害人甲○○以非法方法，剝奪行動自由及恐嚇危害安全，原判決認其
    等就此部分均係犯刑法第三百零二條第一項以非法方法，剝奪他人行動自由罪，
    其等所犯恐嚇危害安全部分，應視為剝奪行動自由之部分行為，而不另論罪，被
    告己○○、壬○○、庚○○、戊○○、丙○○哲並未對被害人王癸○○以非法方
    法，剝奪行動自由及恐嚇危害安全，原判決認其等就此部分均係犯刑法第三百零
    二條第一項以非法方法，剝奪他人行動自由罪，其等所犯恐嚇危害安全部分應視
    為剝奪行動自由之部分行為，而不另論罪，並認與剝奪告訴人甲○○行動自由之
    行為，時間緊接，手段及構成要件亦相同，顯係基於概括之犯意為之，為連續犯
    ，應依刑法第五十六條規定論以一罪，並加重其刑，亦有未妥。均有未當。（三
    ）刑法第四十一條業於九十年一月四日修正，同年月十日經總統公布施行，依修
    正後刑法第四十一條第一項規定：「犯最重本刑為五年以下有期徒刑之罪，而受
    六月以下有期徒刑或拘役之宣告，因身體、教育、職業或家庭之關係或因其他正
    當事由，執行顯有困難者，得以一元以上三元以下折算一日，易科罰金。但確因
    不執行所宣告之刑，難收矯正之效或難以維持法秩序者，不在此限。」，被告己○○、壬○○、庚○○、戊○○、丙○○哲所犯剝奪他人行動自由罪，其最重本
    刑為五年以下有期徒刑之罪，原判決判處被告己○○、壬○○各有期徒刑五月，
    被告庚○○有期徒刑四月，丙○○有期徒刑三月，戊○○有期徒刑三月，均受六
    月以下有期徒刑之宣告，原判決未及適用該條項規定諭知易科罰金之折算標準，
    亦有未洽。被告己○○、壬○○上訴否認有剝奪人行動自由等犯行，就告訴人甲○○部分固無足取，惟原判決就被告己○○、壬○○部分既有可議，應由本院將
    原判決該部分撤銷改判。爰審酌被告己○○、壬○○為要求告訴人甲○○解決五
    十萬元支票跳票所受之損失，不思以正途謀求解決，竟以非法方法剝奪他人自由
    之方式逼迫清償，及其犯罪之動機、目的、手段、其等品性、智識程度、犯罪所
    生之危害及犯罪後之態度，被告己○○已於偵查中與被害人達成和解等一切情狀
    ，判處被告己○○、壬○○處如主文所示之刑。又刑法第四十一條業於九十年一
    月四日修正，同年月十日經總統公布施行，依修正後刑法四十一條第一項規定：
    「犯最重本刑為五年以下有期徒刑之罪，而受六月以下有期徒刑或拘役之宣告，
    因身體、教育、職業或家庭之關係或因其他正當事由，執行顯有困難者，得以一
    元以上三元以下折算一日，易科罰金。但確因不執行所宣告之刑，難收矯正之效
    或難以維持法秩序者，不在此限。」，比較新舊法，以新法即裁判時之修正後刑
    法第四十一條第一項較有利於被告己○○、壬○○，被告己○○、壬○○所犯剝
    奪他人行動自由罪，其最重本刑為五年以下有期徒刑之罪，而受六月以下有期徒
    刑之宣告，爰依該條項規定諭知易科罰金之折算標準。
五、公訴意旨另略以：被告己○○將上開五十萬元之支票轉交被告壬○○向他人調現
    ，屆期跳票後，被告己○○即透過被告壬○○多次找告訴人甲○○出面處理未果
    ，而於八十七年十一月十四日下午三時許，告訴人甲○○在嘉義縣民雄鄉○○路
    附近，遭被告壬○○、庚○○尋獲，行動自由隨即受控制，並於同日下午四時許
    ，被強押至被告己○○位於嘉義縣新港鄉○○路二二九號住處，被告己○○要求
    告訴人王癸○○回去籌錢，告訴人王癸○○於同日晚上八時許攜印鑑回到現場，
    便發現被害人甲○○臉上已有遭毆傷之痕跡，其後被告己○○則要求告訴人王癸○○聯絡親戚朋友借錢，並對告訴人王癸○○恐嚇稱：如不趕快籌錢，要將妳先
    生送到臺中，就會剩下骨頭回來等語，致告訴人王癸○○心生畏懼，唯恐告訴人
    甲○○遭遇不測，告訴人王癸○○則藉口要回去拿電話簿聯絡，被告己○○為防
    告訴人王癸○○報警，便制止告訴人王癸○○離開並限制告訴人王癸○○之行動
    自由，隨後被告己○○乃指派一不詳姓名之成年男子開車載告訴人王癸○○回家
    ，告訴人王癸○○回家後，假藉要在房內找東西有隱私為由，要求該男子在臥房
    外之客廳等候，告訴人王癸○○便利用該空檔找出一張名片並在背面書寫「快打
    電話保安隊」握在手上，於出門時趁該男子不注意之際，將該求救名片塞給當時
    正在客廳看電視之兒子王駿偉，後於晚上約十時許與該男子回到己○○住處，告
    訴人王癸○○之行動自由則一直持續遭受控制，並被要求打電話聯絡借錢，當時
    在場且同有犯意聯絡之被告壬○○等人，復經由被告己○○之示意，將告訴人甲○○拖到廚房內連續加以毆打，告訴人甲○○受毆打後，受有頭皮血腫、顏面瘀
    傷及腹部鈍挫傷等傷害，並因受暴身疲力盡而靠牆斜坐在廚房地上，由被告戊○○在場負責看管，告訴人王癸○○則被被告己○○、壬○○哲等人控制在客廳中
    ，直到八十七年十一月十五日凌晨零時二十分許，嘉義縣警察局民雄分局刑事組
    獲報案，乃由組長王宏進率隊至上揭被告林茂住處，救出告訴人王癸○○與甲○○二人，因認被告己○○、壬○○均涉犯刑法第三百零二條第一項之剝奪他人行
    動自由及第三百零五條之恐嚇危害安全罪嫌云云。訊據被告己○○、壬○○均否
    認有剝奪告訴人王癸○○之行動自由，被告壬○○並否認於八十七年十一月十四
    日下午四時許，有強押告訴人甲○○至被告己○○位於嘉義縣新港鄉○○路二二
    九號住處，被告己○○亦否認有對告訴人王癸○○恐嚇稱：如不趕快籌錢，要將
    妳先生送到臺中，就會剩下骨頭回來等語。經查，（一）告訴人甲○○於警訊時
    及偵查中均指稱被告壬○○等人於八十七年十一月十四日下午四時許，從嘉義縣
    民雄鄉○○路大發重機修配場，強押其至被告己○○位於嘉義縣新港鄉○○路二
    二九號住處等情（見警卷第十一頁背面、偵查卷第二○頁背面），惟於本院本審
    調查時指稱：「（八十七年十一月十四日下午三時左右，你在嘉義縣民雄鄉○○
    路附近，被楊浩文、庚○○等人找到後行動自由是不是受到控制？）時間過這麼
    久，那時純粹是一場誤會，我的行動還沒有達到受控制的程度。」「（同日下午
    四時左右，你是不是被楊浩文、庚○○等人強押到己○○位於嘉義縣新港鄉○○
    路二二九號住處？）不致於說是強押我，我是不情願跟他們去，但沒有強押。」
    「（你在警訊為何說你被六、七名人強押至新天王星（深綠色）車內，另有一輛
    車子在後面，直押至己○○客廳內及己○○叫小弟強押你到己○○的家，在偵查
    中為何說楊浩文用槍柄敲你的頭，並有好幾個人打你並把你押到己○○的家？（
    提示警卷第十二頁背面十三頁背面、偵查卷第二十背面並告以要旨））警訊時我
    人受傷，刑事組帶我去醫院驗傷回來作筆錄，我人不舒服，他問我當時的情形，
    他寫完叫我看一遍，我大致看了內容與我的想法差不多，我就簽名。警訊時有沒
    有說強押我時間已久我沒印象，偵查中我沒有說強押我，我有說他們有敲我的頭
    ，我不感（敢）確定是槍。」「（王癸○○在原審法官問十一月十四日下午三、
    四時許甲○○被押走，他為何點頭及於本院本審為何說你有向他說被楊浩文等人
    用車帶到己○○的住處？（提示原審卷第八五頁背面、本院本審卷九十一年九月
    二日訊問筆錄並告以要旨）我不曉得。」等語（見本院本審卷九十一年九月十六
    日訊問筆錄），告訴人甲○○對於在八十七年十一月十四日下午四時許，是否遭
    被告壬○○從嘉義縣民雄鄉○○路大發重機修配場，強押至被告己○○位於嘉義
    縣新港鄉○○路二二九號住處，先後指訴不一。而被告壬○○則否認於八十七年
    十一月十四日下午四時許，有強押告訴人甲○○至被告己○○位於嘉義縣新港鄉
    ○○路二二九號住處，據證人即辛○○於本院本審調查時證稱：「（你是嘉義縣
    民雄鄉○○路大發重機械修配廠的負責人？）對。」「（嘉義縣警察局民雄分局
    的函所記載的名稱為什麼是鍵發重機械修配工廠？）後來才改名健發重機械修配
    廠，現在還是用大發重機械修配行。」「（甲○○於八十七年十一月十四日下午
    三時左右有沒有將機械送你們工廠去修理？）有，小松牌ＰＣ二○○．五型挖土
    機。」「（同日下午四點左右，楊浩文、庚○○有沒有將甲○○從你們修配廠押
    到嘉義縣新港鄉○○路二二九號己○○的住處？）甲○○在（載）怪手給我修理
    ，當時有很多客人要來向我買、或修理怪手，我有看到（當場指認）楊浩文來找
    甲○○，他們在說話，那時我師傅說有關修理的事，我去跟我的師傅說話，我回
    來我的辦公室就沒有看到楊浩文、甲○○。」「（楊浩文有沒有跟庚○○去？）
    當時我沒有看到。」「（當時你有沒有看到楊浩文、庚○○將甲○○押走？）沒
    有。」「（八十七年十一月十四日下午四點左右，甲○○有沒有向你求救？）甲○○有怪手給我修理，沒有向我求救。」「（你有沒有看到楊浩文打或推甲○○
    ？）沒有。」「（楊浩文去找甲○○時你有沒有聽到講話很大聲或楊浩文出言恐
    嚇甲○○？）沒有。」等語。證人即上開大發重機械修配廠員工乙○於本院本審
    調查時證稱：「（你何時到大發重機械修配廠工作？）今年國曆一月去，作二、
    三個月就沒做了。」「（八十七年十一月十四日下午四時左右，楊浩文、庚○○
    將甲○○從修配廠押走你知道不知道？）不知道。」等語。證人即上開大發重機
    械修配廠員工子○○於本院本審調查時證稱：「（你何時到大發重機械修配廠工
    作？）七十四、五年就去工作。」「（八十七年十一月十四日下午四時左右，楊
    浩文、庚○○有沒有到修配廠將甲○○押走？）工廠有很多人去，我在那邊那麼
    久我沒有看過有人押人。」「（當天下午甲○○有送挖土機去你們工廠修理？）
    我們有修理他的怪手，那天有沒有送去修理我不記得了。」等語（均見本院本審
    卷九十一年七月八日訊問筆錄）。證人即告訴人甲○○僱用之怪手司機丁○○於
    本院本審調查時證稱：「（甲○○前往嘉義縣新港鄉○○路二二九號己○○的住
    處談債務解決方法你是不是和他一起前往？）是。」「（當時甲○○是被楊浩文
    、庚○○強押去的，還是甲○○自願前往？）他坐何人的車我當時沒有注意看，
    我是坐楊浩文另外開的車去。」「（庚○○是不是自己也開一輛車？）我沒有注
    意，我和甲○○在一起，有看到有人來，沒有注意要做什麼，有聽到甲○○有開
    票給他姊夫己○○，甲○○票沒有兌現，楊浩文有問甲○○那些跳票要如何處理
    ，當時我看到二輛車子。」「（甲○○是自己上庚○○的車子坐，還是有人押他
    上車？）我有看到他自己走的。」「（你和甲○○何人先到己○○的住處？）我
    去時看到甲○○在己○○的客廳坐。」「（你在原審為何說「我跟著去看看，再
    傳後到場」？（提示並告以要旨））我說要跟著去看看，楊浩文載我去。」「（
    甲○○到己○○的服務處是自己開車還是坐別人的車子去？）坐別人的車去。」
    「（楊浩文要甲○○到己○○的服務處有沒有出言恐嚇？）我沒有聽到。」等語
    （見本院本審卷九十一年八月十二日訊問筆錄）。從上開證人之證言並無法證明
    告訴人甲○○於八十七年十一月十四日下午四時許，遭被告壬○○等人從上開大
    發重機修配場，強押至被告己○○上開住處。此外，復查無其他積極證據足以證
    明被告壬○○等人有從上開大發重機修配場，強押告訴人至被告己○○住處，告
    訴人甲○○所指訴該部分是否與事實相符，即有疑問，尚難僅憑告訴人甲○○片
    面而有瑕疵之指訴，遽認被告壬○○等人有該部分之犯行。（二）告訴人王癸○○於警訊時指稱：其在被告己○○家中，被告己○○向其說：「於今日時前如
    未籌新台幣１８０萬元，要讓我們二人沒有看到明日之太陽（意思要殺害我們）
    。」等語（見警卷第十六頁背面）；於偵查中指稱：「我在己○○家時己○○說
    不趕快籌錢要送我先生到臺中，會剩下骨灰回來。」等語（見偵查卷第二二頁背
    面），告訴人王癸○○於警訊時及偵查中雖指稱被告己○○有恐嚇她，然所指稱
    恐嚇內容不同，而其於本院本審調查時改稱：「（當時己○○有沒有連續對你恐
    嚇說如不趕快籌款，要將妳先生送到台中，就會剩下骨頭回來等語？）他是有說
    ，但沒有說的那麼嚴重。」「（己○○怎麼說？）他叫我籌錢，如果沒有錢就到
    送到台中老闆那裡去處理。」「（己○○所講的台中老闆是指誰？）我們去挖土
    地耕土的老闆。」「（老闆何名？）陳阿寶。」「（己○○所講的送到台中老闆
    那裡去處理是何意？）不知道。」「（是不是要加害甲○○的生命、身體、自由
    、名譽、財產？）我不知道，應該沒那嚴重。」「（你會不會害怕？）害怕應該
    會，我不知道什麼事情，只知甲○○過去他們那邊。」「（你說你會害怕，你是
    不清楚狀況或是被告恐嚇你，你才害怕？）我不清楚狀況才害怕，不是被告恐嚇
    我才害怕。」等語（見本院本審卷九十一年九月二日訊問筆錄），告訴人王癸○○於本院本審調查時所指稱被告己○○說他叫我籌錢，如果沒有錢就到送到台中
    老闆那裡去處理，己○○所講的台中老闆是其等去挖土地耕土的老闆陳阿寶等語
    ，並非係以加害生命、身體、自由、名譽、財產之事，恐嚇告訴人王癸○○，而
    告訴人王癸○○係因不清楚狀況才害怕，並不是被告己○○恐嚇才害怕。而被告
    己○○則否認有對告訴人王癸○○恐嚇稱：如不趕快籌錢，要將妳先生送到臺中
    ，就會剩下骨頭回來等語。此外，亦查無其他積極證據足以證明被告己○○有恐
    嚇告訴人王癸○○，告訴人王癸○○所指訴該恐嚇部分是否與事實相符，亦有疑
    問。又告訴人王癸○○於警訊時指稱：「我在己○○家中，丙○○等人即將我圍
    住，不讓我隨便走動：：：我當時被控制在己○○家中：：：。」「：：：警方
    到達（被告己○○家）時我被控制在客廳，由己○○、丙○○、庚○○、壬○○
    等人控制，：：：。等語（見警卷第十六背面、第十七頁正面）；於偵查中指稱
    ：「我拿印鑑過去約八點多：：：己○○問我怎麼處理，我說沒錢，叫我聯絡親
    戚借錢，我說要回去拿電話簿，結果我佔起來，他們就拖我不讓我回去，不讓我
    自己騎機車回去，：：：然後我回到家，那個人一直跟在我後面並叫我快一點，
    ：：：我就跟那個人回己○○家當時約晚上９點多快１０點，：：：並控制我行動
    ，：：：」等語（見偵查卷第二二頁至第二三頁），告訴人王癸○○於警訊時及
    偵查中均指稱其行動遭受控制，惟於本院本審則指稱：「（後來你是不是怕甲○○遭遇不測，藉口要回去拿電話簿聯絡？）是。」「（你要回去時己○○為防止
    你去報警，是不是阻止你回去並限制你的行動自由？）沒有，他說女人不能處理
    事情叫我回去照顧小孩。」「（你回去時己○○是不是指派一不詳姓名的男子開
    車載你回去？）是。」「（你回家以後是不是假藉要在房內找東西有隱私為由，
    要求該男子在臥房外之客廳等候，你便利用該空檔找出壹張名片並在背面書寫「
    快打電話保安隊」握在手裡，於出門時趁該男子不注意時，就將該求救名片塞給
    正在客廳看電視的兒子王駿偉？）有。」「（你出門要到哪裡？）跟載我回來的
    男子又回到己○○的住處。」「（你是不是同日晚上十時左右與該男子回到己○○的住處？）是。」「（載你回去的男子是不是一直都在控制你的行動自由？）
    沒有。」「（如果沒有的話為何要在房裡寫那張名片？）我去時看到甲○○受傷
    ，我想交給警方去處理，所以才叫我的兒子去報案。」「（你和該男子回到己○○的住處以後，己○○是不是要求你打電話聯絡借錢？是。我還沒有打，嘉義縣
    警察局民雄分局的警員就到了。」「（你在客廳時是不是被己○○、楊浩文、庚○○、丙○○控制著？）大家都坐在那邊。」「（你去時我家時我是不是讓你自
    由出入？）我來來去去進進出出好幾趟。」「（你來來去去好幾趟有沒有跟著你
    去？）只有晚上那一次有一不詳姓名人載我回去。」「（你第一次到己○○事務
    所到離開時有沒有向在場五個被告說我要離開遭到在場的人拒絕？）沒有。」「
    （在場的五個被告有沒有主動表示不讓你離開？）沒有。」等語（見本院本審卷
    九十一年九月二日訊問筆錄），告訴人王癸○○於被告己○○來來去去進進出出
    好幾趟，沒有遭到阻止，亦沒有人跟隨控制其行動，且載其回家又載回被告己○○住處之不詳姓名男子，亦沒有控制其行動自由，否則豈會讓告訴人王癸○○假
    藉要在房內找東西有隱私為由，要求該男子在臥房外之客廳等候，而不怕告訴人
    王癸○○打電話報警，足見告訴人王癸○○之行動自由並未遭受剝奪，尚難徒憑
    告訴人王癸○○於警訊時及偵查中片面而有瑕疵之指訴，遽認被告己○○、壬○○等人有該部分剝奪行動自由之犯行，被告己○○、壬○○亦均否認有剝奪告訴
    人王癸○○之行動自由。惟上開恐嚇告訴人王癸○○行為已包含於妨害行動自由
    之同一意念之中，縱其所為，合於刑法第三百零五條之恐嚇危害安全之情形，仍
    應視為剝奪行動自由之部分行為，而不另論罪，已如前述。而被告壬○○等人有
    從上開大發重機修配場，強押告訴人至被告己○○住處部分，開與上開剝奪告訴
    人甲○○行動自由有罪部分為單純一罪；又被告己○○、壬○○等人剝奪告訴人
    王癸○○行動自由部分，公訴人認此部分剝奪行動自由之犯行與前開剝奪告訴人
    甲○○行動自由有罪部分，有連續犯之裁判上一罪關係，爰均不另為無罪判決之
    諭知。
貳、被告庚○○、戊○○、丙○○部分：
一、公訴意旨略以：被告庚○○與被告壬○○於八十七年十一月十四日下午四時許，
強押告訴人甲○○至被告己○○位於嘉義縣新港鄉○○路二二九號住處，斯時在
    家且同有犯意聯絡之被告己○○質問告訴人甲○○就五十萬元支票跳票之餘款如
    何處理，告訴人甲○○解釋因土方無法繼續開挖無錢，被告己○○為催討債務即
    出言向告訴人甲○○恐嚇稱：解釋沒用，伊現在就要錢，晚上十一點之前要準備
    好，不然就送去給臺中黑道處理，且今天晚上十一時許，不處理妥當，休想活著
    回去，如被送去臺中讓臺中兄弟處理的話，最輕也會斷手斷腳等語，並要求告訴
    人甲○○打電話回去請妻子即告訴人王癸○○攜帶存摺前來，告訴人甲○○心生
    畏懼，不得已便打電話請其妻告訴人王癸○○攜存摺到被告己○○住處，因存摺
    內無錢，被告己○○復要求告訴人甲○○簽寫挖土機之讓渡書，並要求告訴人王
    癸○○回去籌錢，告訴人王癸○○回家後，被告己○○便指示在場之不詳姓名之
    男子數人對告訴人甲○○拳打腳踢，毆打後由四名不詳姓名男子將告訴人甲○○
    拖進屋後廚房旁之暗室內，連續輪流毆打告訴人甲○○，並出言向告訴人甲○○
    恐嚇稱：臺中的黑道很恐怖，送去了就沒有辦法回來了等語，隨後被告己○○復
    命告訴人甲○○打電話回去要求告訴人王癸○○攜帶印鑑前來，告訴人王癸○○
    於同日晚上八時許攜印鑑再回到現場，便發現告訴人甲○○臉上已有遭毆傷之痕
    跡，其後被告己○○則要求告訴人王癸○○聯絡親戚朋友借錢，並基於概括之犯
    意，連續對告訴人王癸○○恐嚇稱：如不趕快籌錢，要將妳先生送到臺中，就會
    剩下骨頭回來等語，致告訴人王癸○○心生畏懼，唯恐告訴人甲○○遭遇不測，
    告訴人王癸○○則藉口要回去拿電話簿聯絡，被告己○○為防告訴人王癸○○報
    警，便制止告訴人王癸○○並限制告訴人王癸○○之行動自由，隨後被告己○○
    乃指派一不詳姓名之成年男子開車載告訴人王癸○○回家，告訴人王癸○○回家
    後，假藉要在房內找東西有隱私為由，要求該男子在臥房外之客廳等候，告訴人
    王癸○○便利用該空檔找出一張名片並在背面書寫「快打電話保安隊」握在手上
    ，於出門時趁該男子不注意之際，將該求救名片塞給當時正在客廳看電視之兒子
    王駿偉，後於晚上約十時許與該男子回到己○○住處，告訴人王癸○○之行動自
    由則一直持續遭受控制，並被要求打電話聯絡借錢，當時在場且同有犯意聯絡之
    被告壬○○、庚○○、戊○○及丙○○等人，復經由被告己○○之示意，將告訴
    人甲○○拖到廚房內連續加以毆打，告訴人甲○○受毆打後，受有頭皮血腫、顏
    面瘀傷及腹部鈍挫傷等傷害，並因受暴身疲力盡而靠牆斜坐在廚房地上，由被告
    戊○○在場負責看管，告訴人王癸○○則被被告己○○、壬○○、庚○○及丙○○等人控制在客廳中，直到八十七年十一月十五日凌晨零時二十分許，嘉義縣警
    察局民雄分局刑事組獲報案，乃，由組長王宏進率隊至上揭被告林茂住處，救出
    告訴人王癸○○與甲○○二人，因認被告庚○○、戊○○及丙○○均涉犯刑法第
    三百零二條第一項之剝奪他人行動自由及第三百零五條之恐嚇危害安全罪嫌云云
    。
二、公訴人認上訴人即被告庚○○、戊○○及丙○○涉犯以剝奪他人行動自由及恐嚇
    危害安全罪，係以（一）右揭事實，業據告訴人甲○○、王癸○○於警訊及偵查
    中指述綦詳，經核其等之指述相符，並有求救名片一張、告訴人甲○○之驗傷診
    斷書一份及告訴人甲○○被救出後所拍攝之照片四張附卷可稽。（二）被告己○○與告訴人甲○○彼此間因介紹購買耕土之故，雙方存有仲介費未付清之糾紛等
    情，已為其二人所是認，並有耕土買賣契約影本一份、新港農會票號ＦＡ000
    0000號及0000000號支票存根影本二張在卷足憑，顯見本件真正與告
    訴人甲○○有金錢糾紛之人係被告己○○，而非被告壬○○。（三）證人即民雄
    分局刑事組組長王宏進於偵查中證稱：八十七年十一月十五日凌晨零時許，其先
    帶二名偵查員趕赴現場，到場時客廳內有被告壬○○、庚○○、丙○○、及告訴
    人己○○、王癸○○等人在場，其即向被告己○○詢問告訴人甲○○有無在該處
    ，被告己○○不答，問幾次後，告訴人王癸○○即說人在裏面，其就跟被告己○○講要進去看看，告訴人王癸○○起身帶其等到廚房，門打開時，發現告訴人甲○○坐在地上斜靠在牆壁上，被告戊○○就面對面坐在告訴人甲○○前面的椅子
    上，其先查證被告戊○○之身分後，且告訴人甲○○臉上有傷已經腫起來，其要
    將告訴人甲○○扶起來時，告訴人甲○○已站不起來，其等便將告訴人甲○○帶
    出來，問係何人出手打他，告訴人甲○○說在場的被告庚○○、壬○○、戊○○
    及丙○○四人打他，其等支援警力到場後，便將被告庚○○等人帶回警局等語。
    次觀諸卷附之驗傷診斷書及告訴人甲○○被救出後所拍攝之四張照片，告訴人甲○○所穿著之上衣衣袖完全破裂，臉部、胸部及手臂多處瘀青嚴重浮腫，明顯係
    遭人圍毆及多次毆打所致。又告訴人甲○○自八十七年十一月十四日下午四時許
    至翌日凌晨零時二十分經警救出為止，其期間長達八個多小時，而被告己○○則
    自始在家，加以本件與告訴人甲○○存有債務糾紛之人僅係被告己○○，則就常
    理言，與屋主存有債務糾紛之告訴人甲○○在屋主住屋長時間遭留置並多次毆打
    陵虐成傷，且被發現時係倒靠在屋主廚房地上遭人看管，如謂全程在場之屋主毫
    不知情而與本案無涉，實與事理相悖，亦即被告己○○與本案應有相當之牽連。
    況依證人王宏進之證述，可知告訴人甲○○被救出當時，已係凌晨半夜，且因長
    時間遭留置施暴之故，無法站立，而其妻告訴人王癸○○亦同在現場，加以告訴
    人甲○○與被告己○○彼此間復有親戚關係，則衡諸常情，被告己○○或告訴人
    王癸○○理應迅將告訴人甲○○帶離現場送醫或在屋內提供適當場所予以照護，
    實無可能任令告訴人甲○○倒靠在廚房地上並由人看管監視，而告訴人王癸○○
    則自己坐在客廳之沙發上不敢離開，顯見告訴人二人所指稱其二人有遭在場之被
    告己○○等人恐嚇並限制行動自由而不敢離開等語，確屬實情為主要論據。
三、訊據被告庚○○、戊○○、丙○○對於右揭事實，被告庚○○坦承於八十七年十
    一月十四日下午三時許，偕同告訴人甲○○至被告己○○住處（兼服務處）等情
    ，惟被告庚○○、戊○○、丙○○均否認有妨害自由之犯行，被告庚○○辯稱：
    其本來與被告壬○○相約看電影，嗣巧遇告訴人甲○○，始與被告壬○○及告訴
    人甲○○至被告己○○服務處，當時被告己○○、壬○○等有很多人在場，一直
    到警察到現場時，均在被告己○○服務處，告訴人甲○○如何被打並不知情等語
    ；被告戊○○辯稱：其係喝完喜酒後，約於當天晚上十一時許，才到被告己○○
    服務處，當時有被告壬○○、庚○○、丙○○、己○○及告訴人甲○○、王癸○○在場，其並沒有動手打告訴人甲○○，且未看管告訴人甲○○，其當時係在廚
    房吃麵等語；被告丙○○辯稱：其於當天晚上八時三十分許至被告己○○住處，
    當時被告壬○○、己○○及庚○○均在場，告訴人甲○○坐在沙發上，其一直在
    前面的辦公室，不清楚發生何事等語。
四、按犯罪事實應依證據認定之，無證據不得推定其犯罪事實，刑事訴訟法第一百五
    十四條定有明文。故犯罪事實之認定，應憑證據，如未能發現相當證據，或證據
    不足以證明，自不能以推測或擬制之方法，以為裁判基礎（參照最高法院四十年
    臺上字第八六號判例）。而認定不利於被告之事實，須依積極證據，苟積極證據
    不足為不利於被告事實之認定時，即應為有利於被告之認定，更不必有何有利之
    證據（參照最高法院三十年上字第八一六號判例）。又告訴人之告訴，係以使被
    告受刑事訴追為目的，是其陳述是否與事實相符，仍應調查其他證據以資審認，
    有最高法院五十二年臺上字第一三○○號判例可資參照。
五、經查：
    被告戊○○確係於喝完喜酒後，約於當天晚上十一時許離開，隨即前往己○○住
    處；被告丙○○則係當晚約八時三十分許至己○○住處等事實，業據證人陳廷彰
    及黃仁杰二人於原審到庭證述屬實（見原審卷第八十五頁、第一一０頁）被害人
    甲○○、王癸○○指稱其等均有參與毆打甲○○，並由戊○○在廚房中看守甲○○等情，尚難採信。
    綜上所述，被告庚○○、戊○○、丙○○既然否認有參與剝奪告訴人甲○○、王
    癸○○行動自由之犯行，且告訴人甲○○、王癸○○亦未具體指訴被告庚○○、
    戊○○、丙○○有參與其所指訴之剝奪其行動自由之犯行，況告訴人甲○○、王
    癸○○之指訴亦有明顯瑕疵，亦不足以作為確有本件其所指訴之剝奪其行動自由
    犯罪事實之證據。此外，亦查無其他積極證據足以證明被告庚○○、戊○○、丙○○有上開犯行，揆諸前開說明，自不能以推測或擬制之方法，以為裁判基礎，
    及僅憑告訴人甲○○、王癸○○片面而有瑕疵之指訴，率認被告庚○○、戊○○
    、丙○○剝奪告訴人行動自由之犯行，被告庚○○、戊○○、丙○○之辯解，非
    無可採。原審未詳予調查，即予被告庚○○、戊○○、丙○○論罪科刑，尚有未
    洽。被告庚○○、戊○○、丙○○上訴否認犯罪，為有理由，既不能證明被告庚○○、戊○○、丙○○犯罪，爰諭知其等無罪之判決。
據上論結，應依刑事訴訟法第三百六十九第一項前段、第三百六十四條、第二百九十
九條第一項前段、第三百零一條第一項、刑法第二十八條、第三百零二條第一項、第
二條第一向前段、修正後刑法第四十一條第一項前段、罰金罰鍰提高標準條例第一條
前段、第二條，判決如主文。
本案經檢察官劉得鉦到庭執行職務。
中    華    民    國      九十一      年      十        月      卅一    日
                                  臺灣高等法院臺南分院刑事第二庭
                                      審判長法官  游    明    仁
                                            法官  林    永    茂
                                            法官  陳    清    溪
右正本證明與原本無異。
如不服本判決，應於判決送達後十日內向本院提出上訴狀，其未敘述理由者並應於提
出上訴狀後十日內向本院補提理由書（應附繕本)。
                                      法院書記官  趙    玲    瓏
中    華    民    國      九十一      年      十一      月      一      日
附錄本判決論罪科刑法條：
刑法第三百零二條第一項：
私行拘禁或以其他非法方法，剝奪人之行動自由者，處五年以下有期徒刑、拘役或三
百元以下罰金。
